【裁判字號】    98,上訴,4210
【裁判日期】    981208
【裁判案由】    毒品危害防制條例
【裁判全文】
臺灣高等法院刑事判決
                                    98年度上訴字第4210號
上  訴  人  臺灣臺北地方法院檢察署檢察官
上  訴  人
即  被  告  乙○○
                    （
選任辯護人  王元勳律師
上  訴  人
即  被  告  甲○○
選任辯護人  黃銀河律師
上列上訴人因被告違反毒品危害防制條例案件，不服臺灣臺北地
方法院98年度訴字第172號，中華民國98年9月30日第一審判決（
起訴案號：臺灣臺北地方法院檢察署97年度偵字第21710號、98
年度偵字第2728號），提起上訴，本院判決如下：
    主  文
原判決關於乙○○有罪部分撤銷。
乙○○販賣第三級毒品，累犯，處有期徒刑捌年，扣案之第三級
毒品拾包（含拾個塑膠袋，驗前毛重壹零零點玖壹公克）均沒
收。
其他上訴駁回。
    事  實
一、乙○○前於民國（下同）95年間因傷害案件，經本院95年上
    訴字第1991號判決有期徒刑1年確定；嗣復因傷害案件，經
    臺灣士林地方法院96年簡字第300 號判決有期徒刑4 月確定
    。上開二罪嗣經臺灣士林地方法院96年聲減字第913 號裁定
    分別減刑為有期徒刑6 月、2 月，並定應執行為有期徒刑7
    月，於96年8 月1 日（原審誤載為15日）易科罰金執行完畢
    。
二、乙○○、甲○○均明知愷他命（俗稱K他命）係毒品危害防
    制條例所規定之第三級毒品，不得販賣，因江肜嫻（起訴書
    誤載為江彤嫻）有意購買愷他命毒品，乃於97年8 月22日以
    其住處電話00-00000000 號撥打乙○○所持用之0000000000
    號行動電話請求乙○○代為介紹毒品賣家，乙○○乃告知甲
    ○○之聯絡電話為0000000000號，再由江肜嫻自行與甲○○
    聯繫（惟並無證據證明江肜嫻因該次乙○○之介紹，而與甲
    ○○達成毒品交易之合意，自無從認甲○○已著手於販賣愷
    他命毒品之行為，而此次通聯亦未經檢察官起訴認乙○○、
    甲○○有於該日為販賣愷他命毒品之犯行）。江肜嫻取得與
    甲○○聯繫之行動電話號碼後，於97年9 月17日21時許，以
    其所持用之0000000000號行動電話撥打甲○○上開門號行動
    電話，告知甲○○欲購買愷他命毒品，甲○○乃意圖營利，
    基於販賣第三級毒品愷他命之犯意，於同日21時26分接獲江
    肜嫻電話告知已抵達甲○○住處並欲購買2 包愷他命毒品後
    ，旋即在甲○○臺北市○○街52巷1 號2 樓住處附近，以新
    臺幣（下同）1,200 元之代價販賣2 包愷他命毒品（重量不
    詳）給江肜嫻。
三、乙○○意圖營利，基於販賣愷他命之犯意，以其所持用之00
    00000000號行動電話與姓名年籍不詳、綽號「阿佑」之成年
    男子聯絡議定毒品價格後，再於97年10月3 日19時許南下屏
    東地區，以30萬元之價格，向「阿佑」販入總毛重1,003.91
    公克（尚含包裝塑膠袋14.6公克，純度為99％，驗前純質淨
    重為979.41公克）之第三級毒品愷他命10包，以待日後伺機
    販賣。嗣乙○○於翌日（4 日）攜該毒品搭車返回臺北時，
    於上午11時5 分許，乙○○為警在臺北捷運後山埤站出口處
    盤檢，警員經乙○○自願同意搜索身體及隨身背包，在乙○
    ○隨身背包內，扣得上開愷他命毒品10包，並在乙○○所穿
    著之衣物內扣得現金42,000元、0000000000號SIM 卡1 張等
    物，而查知上情。
四、案經臺北市政府警察局少年警察隊報請臺灣臺北地方法院檢
    察署檢察官偵查起訴。
    理  由
壹、證據能力部分：
一、上訴人即被告乙○○、甲○○之選任辯護人固於原審主張：
    被告乙○○之97年10月4 日警詢筆錄及同日偵訊筆錄，違反
    刑事訴訟法第156 條第1 項之規定（以脅迫或其他不正方法
    ），因當天被告乙○○查獲之後到製作筆錄大概有三個鐘頭
    的時間，偵詢警察跟被告乙○○說查獲的毒品數量很大，如
    果說是買來自己吸食的話，檢察官那邊不會相信，就可能被
    羈押，所以被告乙○○才會說他與被告甲○○共同合資購買
    ，實際上是被告乙○○是向被告甲○○借5 萬元，他們之間
    並沒有分工共同販賣第三級毒品。10月4 日偵查筆錄是因為
    警方移送被告乙○○到地檢署時，跟被告乙○○表示如果你
    的偵查筆錄與警訊筆錄不一致的話就會遭到收押，被告乙○
    ○才會為與警訊筆錄相同內容的陳述。被告乙○○於97年10
    月5 日聲羈訊問筆錄也是因為被告乙○○在被移送到地檢署
    之前，警方跟他說上開的話，被告乙○○因為怕被羈押，所
    以才會為與警詢、偵查相同之陳述等語。而認被告乙○○上
    開日期之警詢、檢察官訊問及原審法院訊問筆錄均無證據能
    力。被告甲○○之辯護人另主張乙○○上開日期之警詢、檢
    察官訊問及原審法官訊問筆錄因係屬於被告以外之人在審判
    外之陳述，而無證據能力等語。惟查，上開日期之警詢、檢
    察官訊問及原審法官訊問筆錄，其記載內容確實均基於被告
    乙○○之陳述而據實記載一節，業據被告乙○○於原審自承
    在卷（見原審98年9 月10日審判筆錄，原審卷第254 頁背面
    ）。且辯護人所指上情，迄至本院辯論終結為止，均未能提
    供相關事證供查核，是其所陳被告乙○○遭脅迫或不正方法
    而為自白云云，是否屬實，已非無疑；更何況，被告乙○○
    自警詢時起，均否認有何本件起訴書所指之販賣毒品犯行，
    並辯稱97年10月3 日所購買之愷他命毒品係買來作為吸食之
    用等語。若被告乙○○確實遭警脅迫或以不正方法詢問，應
    不致此，是辯護人所辯上情，顯難採信。又被告乙○○於97
    年10月4 日及5 日製作之偵訊筆錄、原審訊問筆錄，分別係
    在檢察官、法官面前之供述筆錄，依刑事訴訟法第159 條之
    1 規定，原則上均已有證據能力，且各該筆錄之正確性均經
    被告乙○○確認，已如前述，被告甲○○之辯護人復未能指
    出上開檢察官訊問筆錄有何顯有不可信之情況以供調查審認
    ，其空言指摘無證據能力云云，自不足採。至被告乙○○於
    97年10月4 日警詢筆錄之證據能力部分，按被告以外之人於
    檢察事務官、司法警察官或司法警察調查中所為之陳述，與
    審判中不符時，其先前之陳述具有較可信之特別情況，且為
    證明犯罪事實存否所必要者，得為證據，刑事訴訟法第159
    條之2 規定甚明。經查，證人乙○○於原審審理時證稱：10
    月3 日所購買的愷他命毒品，並不是我與甲○○合資購買等
    語，與其在上開警詢中所證甲○○有出資10萬元一節不符。
    惟證人乙○○於原審審理時已證稱其於警詢時所言之記載並
    無錯誤等語，而其所辯遭警脅迫或不正方法詢問一情，復無
    法證實，均已詳如前述，足徵上開警詢筆錄確係乙○○出於
    自由意志所為之陳述，且該次警詢筆錄係本案發生後，乙○
    ○第一次接受詢問，較無受到共犯或其他證人污染證詞之可
    能，故可認其於警詢時之證述，具有較可信之特別情況，並
    為證明犯罪事實存否所必要；加以乙○○亦經以證人身份於
    原審審判時到庭接受當事人之交互詰問，以充分保障被告甲
    ○○訴訟上之防禦權（參看大法官會議釋字第582 號解釋）
    ，乙○○前開之警詢筆錄自得為證據，而有證據能力。
二、被告乙○○、甲○○之選任辯護人另辯護稱：證人江肜嫻於
    98 年1月7 日檢察官面前之具結證述筆錄，係屬於被告以外
    之人在審判外之陳述，無證據能力等語。惟按被告以外之人
    在檢察官面前之供述筆錄，為刑事訴訟法第159 條之1 第2
    項規定之傳聞例外，有證據能力，若法院於審判時給予被告
    反對詰問之機會，被告之反對詰問權可獲得適當之保障，即
    無侵害被告反對詰問權而有違憲之虞（參看司法院大法官會
    議釋字第582 號解釋）。本件證人江肜嫻在檢察官面前之證
    述筆錄，業經依法定程序具結，復經原審傳喚證人江肜嫻到
    庭接受當事人之交互詰問，已保障被告乙○○、甲○○之反
    對詰問權，且該偵訊程序亦經錄影以確保其訊問程序之合法
    性，辯護人以上開筆錄屬被告以外之人在審判外之陳述為由
    而主張無證據能力，並未能指出上開筆錄有何顯有不可信之
    情況，其空言指摘無證據能力云云，自不足採。至被告甲○
    ○固辯稱：檢察官有誘導江肜嫻，一開始江肜嫻說不知道我
    的電話，也不知道我叫什麼名字，檢察官怎麼可以告訴她，
    我叫什麼名字以及我的電話是幾號等語。惟按誘導訊問乃指
    訊問者對供述者暗示其所希望之供述內容，而於「問話中含
    有答話」之訊問方式，就交互詰問之實務經驗而言，由當事
    人、代理人、辯護人或輔佐人聲請傳喚之證人、鑑定人，一
    般是有利於該造當事人之友性證人，因此，若行主詰問者為
    誘導訊問，證人頗有可能迎合主詰問者之意思，而做非真實
    之供述，故而，原則上在行主詰問時不得為誘導詰問，惟為
    發現真實之必要或無導出虛偽供述之危險時，則例外允許於
    行主詰問時，為誘導詰問。反之，行反詰問時，因證人、鑑
    定人通常非屬行反詰問一造之友性證人，較不易發生證人、
    鑑定人附和詰問者而為非真實供述之情形，故允許為誘導詰
    問（參看刑事訴訟法第166 條之1 第3 項、第166 條之2 第
    2 項）。從而，在誘導訊問下，無論受訊者供述如何（是否
    真實，屬證明力之問題），應可認受訊者之供述係出於任意
    性，即非刑事訴訟法第156 條第1 項所指之「不正之方法」
    。甚且本件經原審當庭勘驗證人江肜嫻於檢察官訊問時之影
    音光碟結果，於訊問過程中，係因證人江肜嫻表示沒有在記
    電話號碼，而由檢察官告知被告甲○○之電話號碼，此為喚
    起證人記憶所必要，且0000000000確實為甲○○持用之行動
    電話號碼，檢察官直接依據電話通聯譯文內容而訊問證人江
    肜嫻是否係向被告甲○○購買毒品等情，業據原審製有勘驗
    筆錄在卷可考（見原審卷第208 頁背面至212 頁）。是檢察
    官之訊問亦無不當之處，被告甲○○上開所辯，尚無足採。
三、檢察官於原審亦補提對乙○○、甲○○電話實施監聽之通訊
    書（見原審卷45頁至57頁及本院審判筆錄之），則本件監聽
    係屬合法，監聽譯文自有證據能力。
貳、實體部分：
一、上訴人即被告甲○○販賣愷他命毒品給江肜嫻部分：被告甲
    ○○固坦承0000000000號行動電話門號為其所持用，惟矢口
    否認有何販賣第三級毒品愷他命之犯行，辯稱：我跟江肜嫻
    根本不認識，而且也沒有見過面，所以她說我販賣愷他命給
    她，根本沒有這件事情，有一天乙○○確實有打電話給我跟
    我說，有一個女的朋友會打電話給我說要買五分埔裡面賣的
    女裝，我本來就是在五分埔那邊跟店家有配合，可以拿得比
    較便宜，所以我可以因此賺取差價，但後來乙○○所說的那
    個女性朋友並沒有打電話給我等語。被告甲○○之辯護人亦
    辯護稱：被告甲○○雖曾施用愷他命毒品，惟從無販賣愷他
    命毒品給任何人，被告甲○○與江肜嫻素不相識，被告甲○
    ○又從未見過江肜嫻，被告甲○○如何能在97年9 月17日21
    時26分販賣愷他命毒品2 包給江肜嫻，且證人江肜嫻業於原
    審審理中明確證稱，她的愷他命毒品是向他人購買，並非是
    向甲○○置的，9 月17日是向甲○○購買包包，更何況，證
    人江肜嫻於原審審理中亦證稱，她在偵訊前幾分鐘在廁所有
    吸食愷他命毒品，所以證人江肜嫻於偵訊中之證述，其真實
    性為何亦待明察等語。然查：
(一)、江肜嫻於97年8 月22日，以其住處之00-00000000 號電話，
    與被告乙○○所持用之0000000000號行動電話通話，其2 人
    間之對話內容略為：「B （江肜嫻）：你不是要幫我介紹嗎
    。A （被告乙○○）：好啊，沒問題。B ：要怎麼介紹，要
    見面喔。A ：妳說我嗎。B ：對啊。A ：妳直接打給他也是
    OK 。B：那他的電話可以給我嗎。A ：好啊。B ：妳要不要
    先跟他講好。A ：好啊，我先跟他講一下好了，要不然..什
    麼的，也不願意出來。B ：他住你家附近。A ：對。B ：那
    你電話先給我，我等你電話再打給他。A ：好，0000000000
    。B ：好，他有看過我嗎。A ：沒有。B ：那你等一下打給
    我。」。被告乙○○旋即於同日22時41分以其所持用之上開
    門號行動電話與被告甲○○所持用之0000000000號行動電話
    通話，其2 人間之對話內容略為：「A （被告乙○○）：我
    等一下有個女生朋友會打給你，她叫小凡，你有見過嗎。B
    （被告甲○○）：你不要給我留這一支。A ：我留給她另外
    一個了，她應該是..她如果是要像樹林那個一樣的話，給她
    那個... 她如果叫你開票的話，給她一張就是...5,000元..
    5 萬元的票子。B ：嗯。A ：大概就這樣子，你看她是要怎
    樣子，如果是不是像樹林那樣，如果不是那就..她應該都是
    拿那個啦...B：先給我她的電話。A ：她會打給你。B ：嗯
    。A ：應該是38開頭，不然就是27開頭，她如果不是像那個
    ，你就像阿褲給人家就好了。B ：嗯。A ：你知道嗎。B ：
    嗯。A ：不然我就叫她先打給你，然後她跟（譯文應漏一你
    字）講完，你先不要說大概是怎樣，你說你等一下打給她。
    B ：嗯。A ：你先聽完她怎樣做後，先不要跟她... 先不要
    開票給她，然後先不用回答她，說等一下打給她，然後馬上
    打給我。B ：嗯。A ：然後我再考慮，我才知道怎麼弄。B
    ：嗯。」。被告乙○○又旋於同日22時44分以其所持用之上
    開門號行動電話與江肜嫻所持用之0000000000號行動電話通
    話，其2 人間之對話內容略為：「A （被告乙○○）：妳可
    以找他了。B （江肜嫻）：可以找他了喔。A ：嗯。A ：你
    先打給他，我幫妳說好了。B ：要多少錢啊，要問他是不是
    。A ：不會，我是有跟他講說，我一個還蠻好的朋友這樣子
    。B ：喔。A ：我怕他不相信這樣子。B ：好。A ：應該是
    還OK。B ：好。」。被告甲○○嗣即於同日22時47分以其所
    持用之0000000000號行動電話與被告乙○○所持用之上開門
    號行動電話通話，其2 人間之對話內容略為：「B （被告甲
    ○○）：阿褲（原審誤載為酷）那樣子啦。A （被告乙○○
    ）：阿褲（原審誤載為酷）那樣子是..。B ：阿褲給人家那
    樣子。A ：是喔，是到怎樣了...，是到幾個月去了。B ：
    不是他那個啦，是他給別人。A ：我知道，是到幾個月ㄇㄟ
    。B ：5 啊。A ：5 個月，他就是沒有要那個就是... 。B
    ：對啊。A ：不是到那麼滿就是了。B ：對啊。A ：好啊，
    那就是那個開個5 給她。B ：嗯。A ：開個5 萬的票給她。
    B ：嗯。A ：你怎麼跟她講。B ：我問她拿哪個量啊。A ：
    然後ㄌㄟ，問她幾個月然後ㄌㄟ。B ：她沒有講。A ：幾個
    月她沒有講。B ：1 個月跟2 個月。A ：你不是說5 個月。
    B ：沒有啦，你這樣我很難跟你講。A ：你剛自己講的。B
    ：你這樣我很難跟你講。A ：我就問你到底怎樣。B ：就少
    的那一種，最少的。A ：我知道啊，最少也是有個量吧。B
    ：2 啊。A ：就這麼簡單，你現在已經講出來，就是這樣。
    B ：嗯。A ：你開個5 萬元的票給她好了。B ：嗯。A ：你
    應該沒有跟她講說是要問我吧。B ：沒有啊。A ：因為她如
    果知道這樣子的話，她會一直跟我殺。B ：我直接跟她講的
    啊。A ：講什麼。B ：我直接跟她講5 啊。A ：對啊，我知
    道就5 萬元的票嘛，那不就講好了嗎。B ：對啊。A ：我剛
    不是叫你先不要講。B ：沒有啊，她一定不是要給她那個，
    你剛直接講阿褲那樣的。A ：好，那就這樣子，我的意思是
    說你不要跟她講你跟我的關係，要不然她會一直跟我殺。B
    ：嗯。A ：她現在要過來了是不是。B ：她到了會打給我。
    」此有監聽譯文在卷可考（通聯譯文卷第105-107 頁）。而
    被告乙○○、甲○○及證人江肜嫻於原審審理時均自承，渠
    等確實有為上開通話內容無訛，又證人江肜嫻亦於檢察官訊
    問時證稱：「（妳在97年8 月22日下午10時，用妳住處電話
    打給乙○○，跟他講說，妳不是要幫我介紹嗎，電話給我，
    要多少錢，這是否是向乙○○要販賣毒品人的電話？）是；
    （後來乙○○給妳誰的電話？）我沒有記號碼；（妳當時有
    撥打該電話？）之後才有打。（之後妳的行動電話有打給甲
    ○○持用的0000000000號電話，是否有向甲○○購買毒品？
    ）有。我買了K 他命；（8 月22日那次妳有沒有買？）這次
    我忘記了。」（見偵卷第187-188 頁）。可見江肜嫻確實是
    透過被告乙○○介紹而取得被告甲○○電話，以向被告甲○
    ○接洽購買毒品事宜（證人江肜嫻於原審審理時翻異前詞，
    應無足採，詳如後述）。惟由上述通聯內容中，並無法得知
    被告甲○○是否與江肜嫻就販賣毒品達成合意，證人江肜嫻
    復證稱，已忘記8 月22日那次是否有購買愷他命毒品。從而
    ，此部分尚難認被告甲○○已著手於販賣第三級毒品愷他命
    犯行之實行（此部分亦未經檢察官起訴認被告乙○○、甲○
    ○有於該日為販賣愷他命毒品之犯行）。
(二)、又江肜嫻於97年9 月17日21時10分許以其持用之0000000000
    號行動電話，與被告甲○○所持用之0000000000（原審誤載
    為0000000000）號行動電話通話，其2 人間之對話內容為：
    「B （江肜嫻）：有在家嗎。A （被告甲○○）：在家裡啊
    。B ：喔，我等一下會過去拿，你可不可以幫我一件事，就
    是... 你家有吸管吧。A 、沒有。B ：怎麼可能。A ：騙妳
    幹嘛。B ：吸管耶。A ：嗯啊。B ：喝飲料的耶。A ：對啊
    。B ：怎麼可能沒有，煩喔。A ：騙妳幹嘛。B ：算了，我
    自己去便利商店拿，因為還要跟他借剪刀，麻煩，好啦，我
    等一下過去到了打給你。A ：嗯。」兩人旋於同日21時26分
    以上開門號之行動電話通話，其對話內容為：「B （江肜嫻
    ）：我到了。A （被告甲○○）：嗯。B ：拿2 個。A ：嗯
    。」此有監聽譯文在卷可考（通聯譯文卷第108 頁）。被告
    甲○○及證人江肜嫻於原審審理時亦均自承，渠等確實有為
    上開通話內容無訛。而證人江肜嫻於檢察官訊問時，除如上
    述坦承有請求被告乙○○介紹購買毒品，並取得被告甲○○
    之電話外，亦證稱：「（之後妳的行動電話有打給甲○○持
    用的0000000000號電話，是否有向甲○○購買毒品？）有。
    我買了K他命；（妳在9月17日講說「我到了、拿兩個」是何
    意思？）是指拿兩個包裝，很少、我不知道是幾公克。裝的
    是K他命；（多少錢？交易地點？）1,200元。是在阿銘家那
    邊、在忠孝東路五分埔那邊；（除了這次外還有無跟吳詳銘
    拿過？）沒有；（8月22日那次你有沒有買？）這次我忘記
    了。（9月17日「我到了、拿兩個」那次是確定的嗎？）是
    ；（如何知道要向乙○○要甲○○的電話？）我原本知道乙
    ○○有在賣，後來我有請他幫我介紹。」等語（見偵卷第
    187-188頁）。可見江肜嫻因被告乙○○介紹而認識被告甲
    ○○後，即於97年9月17日自行以電話和被告甲○○聯繫購
    買愷他命毒品事宜（此次毒品交易並無證據證明被告乙○○
    與被告甲○○有犯意聯絡及行為分擔，詳後述）。並於當日
    在臺北市○○街52巷1號2樓被告甲○○住處附近，以1,200
    元代價向被告甲○○購得愷他命毒品2包（重量不詳）。
(三)、至證人江肜嫻固於原審審理時翻異前詞證稱：「（妳的朋友
    都怎麼稱呼你？）小凡；（妳有見過在庭被告甲○○嗎？）
    有；（第一次見面情形為何？地點為何？）就約甲○○住家
    附近，在五分埔附近，時間我忘了，我是要跟他購買包包，
    因為他們在五分埔有在做成衣、包包批發，因為我本身在做
    幼教，想多賺一點錢，所以想要買包包來轉賣賺錢；（除了
    買包包之外，你有無跟甲○○買什麼東西？）沒有，因為女
    孩子喜歡的就是包包；（提示偵查卷第188頁證人江肜嫻98
    年1月7日偵訊筆錄，妳稱有，買了ｋ他命，有無說過這句話
    ？）我有說過這句話，但是我回答並不是檢察官所問的那句
    話，因為我很緊張，我承認我有持有ｋ他命，但當時我講的
    是我承認我有吸食毒品，我有購買ｋ他命；（妳是向何人購
    買ｋ他命？）我講不出來那個人，因為很久了，應該是在去
    年的時候；（為何偵訊時說是向甲○○買的？）我並沒有說
    是向甲○○買的，我是說我有買ｋ他命；（妳跟甲○○買幾
    次包包？）我忘記了，有好幾次，大約5次左右；（妳怎麼
    找到甲○○賣包包給你拿？）是乙○○給我甲○○的電話；
    （乙○○怎麼跟你說？）他說他朋友有在賣包包，因為我本
    來想問乙○○問他有沒有賣包包，但是乙○○沒有，所以乙
    ○○介紹甲○○給我認識；（如何介紹甲○○給妳認識？）
    是給我電話，是我用市內電話00000000打乙○○行動電話，
    但是號碼我忘記了，在電話中乙○○就給我甲○○的電話；
    （妳跟甲○○買包包，價錢怎麼算？買的數量為何？）1 個
    包包他都算我5、600元，我一次都買2個左右，因為我怕屯
    貨，所以一次都沒有買太多；（甲○○給妳的包包，是哪種
    形式？）手提方形的包包，應該是跟流行有關，沒有品牌。
    款式沒有一定都一樣，每次都買不一樣，有手提、有側背、
    有肩背，材質有編藤、小牛皮等，顏色太久了，我記不得，
    我們都是當面說要什麼包包，並沒有在電話裡面說要什麼樣
    形式的包包；（妳在電話叫貨時，沒有跟甲○○說清楚要叫
    什麼貨色，甲○○怎麼拿給你？）當面付貨款時候，我會當
    面跟他形容；（所以妳當場跟甲○○要各式各樣的包包，甲
    ○○都有，可以隨時拿給妳嗎？）甲○○沒有這樣說，他會
    拿東西給我看，我再選擇要還是不要；（提示通聯卷第108
    頁97年9月17日晚上9時10分42秒通聯紀錄，電話中妳說要過
    去拿，是指拿什麼東西？）拿包包；（提示上開通聯卷97年
    9月17日21時26分38秒通聯紀錄，妳說妳到了，拿2個，是何
    意？）這是我與甲○○間的通話內容，我說拿2個就是拿2個
    包包下來；（還沒有碰面，甲○○怎麼知道他要拿什麼包包
    給妳，因為妳在通話時，叫甲○○拿2個包包下來給你，可
    是妳跟甲○○通話時還沒有見面？）甲○○拿2個包包拿下
    來給我看，我喜歡就拿走，不喜歡我就不拿，那天我看了喜
    歡，我就拿走了；（9月17日當天的交易有無付錢？）有付
    錢；（付了多少？）1,200元；（提示偵查卷第188頁證人江
    肜嫻偵訊筆錄，妳稱是指拿2個包裝，很少，我不知道是幾
    公克，裝的是ｋ他命，有無說過這些話？）有，但我不是跟
    甲○○拿的；（提示通聯卷第105-106頁97年8月22 日22時
    44分58秒監聽譯文，乙○○說幫妳說好了，是說好了什麼事
    情？）就是介紹甲○○跟他購買包包的事情；（提示98年1
    月27日證人江彤嫻偵訊筆錄，妳稱妳撥打乙○○給妳的甲○
    ○電話給甲○○，通話內容是妳要買ｋ他命，為何妳今天作
    證又改稱是要買包包？）我現在看完之後，我覺得是檢察官
    在誘導我；（你覺得哪一部份是誘導？提示上開證人偵訊筆
    錄）之後妳的行動電話有打給甲○○000000 0000，是否有
    向甲○○購買毒品，我覺得這句話是誘導，可是我當時很緊
    張，我承認我有買ｋ他命，我那天真的很緊張，但是我真的
    不是向甲○○購買的；（妳今天會不會緊張？）我還是會很
    緊張；（妳今天既然很緊張，為何妳今天所證述的內容會跟
    當時檢察官訊問時妳所回答內容是相反的？）因為我當天有
    施用ｋ他命；（使用ｋ他命有什麼效果？）講話反反覆覆；
    （方才提示妳於偵訊時的筆錄中，有哪一些話，妳有反反覆
    覆的情形？提示上開偵訊筆錄）從筆錄中看不出來有反反覆
    覆的情形；（妳有沒有跟甲○○買過衣服？）沒有；（提示
    上開證人偵訊筆錄，檢察官問妳「除了這次外，還有無跟甲
    ○○拿過？」妳回答「沒有」，有無這樣回答？）我當時是
    講沒有；（妳所說的「除了這次外，還有無跟甲○○拿過？
    」，妳稱沒有，是指沒有再跟甲○○拿過什麼東西？）我忘
    記了；（妳到底是指包包還是ｋ他命？）我忘記了；（你說
    98年1月7日妳去檢察官那邊作筆錄時，妳有施用ｋ他命？）
    是的；（妳說妳那天去做筆錄之前多久施用ｋ他命的？）當
    天的開庭前幾分鐘；（妳在哪裡施用？）我在臺北地檢署的
    廁所內施用；（所以妳是特別為了開庭所以施用ｋ他命？）
    因為我很緊張；（妳今日有無施用ｋ他命？）有；（有無影
    響妳作證所述證詞之真實性？）不會；（妳說妳今天有施用
    ｋ他命，是何時施用？）我今日凌晨有施用，因為我在酒店
    有兼差；（妳是凌晨幾點施用？）整個晚上都在施用；（妳
    最後施用的時間是在幾點？）是今日早上6、7點。」（見原
    審卷第171-185頁）。惟證人即被告乙○○於原審審理時卻
    證稱：「（江肜嫻跟甲○○認識嗎？）認識；（江肜嫻如何
    認識甲○○？）我介紹的；（你如何介紹？時間、地點、方
    式、場合？）時間我不記得，方式應該是電話，好像是江肜
    嫻打電話給我，我就介紹江肜嫻認識甲○○，我忘記我當時
    怎麼介紹的，他們應該就是這樣認識的；（為何要介紹江肜
    嫻認識甲○○？）我記得那時候是江肜嫻打電話給我，江肜
    嫻知道我在五分埔上班，所以江肜嫻叫我幫他介紹甲○○跟
    他買衣服或是褲子或是週邊商品，所以我就把甲○○的電話
    給江肜嫻，所以他們這樣認識的；（既然你在五分埔上班，
    為何江肜嫻不直接跟你買？）因為她要買的是女裝，我賣的
    是男裝；（提示通聯譯文卷第104頁97年8月22日22 時15分
    13秒通聯紀錄，這通電話小凡打電話給你，叫你介紹什麼？
    ）印象中應該是衣服吧；（介紹什麼衣服？）小凡沒有講；
    （提示通聯譯文卷第106-107頁97年8月22日22時47分52秒，
    這是你與甲○○通話，你跟甲○○說「你開個五萬元的票給
    他好了」，所以最後甲○○有依你的指示開五萬的票給小凡
    嗎？）我印象中應該是沒有，因為小凡後面好像沒有跟甲○
    ○買衣服；（你怎麼知道甲○○與小凡沒有完成交易？）我
    記得甲○○那時候跟我說，小凡沒有要買衣服，好像是要問
    包包，所以小凡就沒有買衣服。」（見原審卷第219 頁至第
    223頁背面）。而被告甲○○於原審審理時亦稱：「我跟江
    肜嫻根本不認識，而且也沒有見過面，所以他說我販賣ｋ他
    命給他，根本沒有這件事情，有一天乙○○確實有打電話給
    我跟我說有一個女的朋友會打電話給我說要買五分埔裡面賣
    的女裝，我本來就是在五分埔那邊跟店家有配合，可以拿的
    比較便宜，所以我可以因此賺取差價，但後來乙○○所說的
    那個女性朋友並沒有打電話給我。」（見原審卷第28 頁背
    面）。觀諸江肜嫻及被告二人上揭陳述內容，就被告乙○○
    究竟是介紹江肜嫻向被告甲○○購買包包抑或是衣服一節，
    並不相符，且證人江肜嫻既稱每次向被告甲○○所購買的包
    包都不一樣，則自應事先詢問被告甲○○是否有其所需求款
    式之包包，使被告甲○○得以事先備貨或回絕，豈有臨時告
    知被告甲○○欲購買2個包包而未予告知款式，在不知被告
    甲○○是否有其所需求之包包款式即逕行前往被告甲○○住
    處購買之理？再由前開通話內容中所提及之吸管、剪刀等物
    ，均係施用愷他命毒品所常見之工具，可見證人江肜嫻於檢
    察官訊問時所證，於97年9月17日向被告甲○○購買愷他命
    毒品等語，應屬實情，證人江肜嫻於原審審理時所陳述向甲
    ○○購買包包云云，應係迴護甲○○之詞，自難採為對被告
    甲○○有利之證據。又證人江肜嫻所述其回答之內容並不是
    檢察官所訊問之問題，其於檢察官訊問當日有施用愷他命毒
    品，因此講話會反反覆覆等節，經原審當庭勘驗證人江肜嫻
    偵訊影音光碟結果，其當日偵訊時所陳述之內容核與該日檢
    察官訊問筆錄所記載之內容相符，並無反覆其詞之情，此有
    98年1月7日檢察官訊問筆錄及原審98年8月24日勘驗筆錄在
    卷可考（見原審卷第208頁背面至第212頁）。且證人江肜嫻
    亦稱其當日（98年8月20日）至原審作證前亦有施用愷他命
    毒品，但並不影響其證詞之真實性等語，可見證人江肜嫻作
    證前是否施用愷他命毒品，並不影響其陳述能力，更何況，
    證人江肜嫻是否確實於前開檢察官訊問前有施用愷他命毒品
    ，並無其他證據足以佐證，是證人江肜嫻上開所陳，並不影
    響本院之判斷。
(四)、被告甲○○雖否認有何販賣愷他命毒品給江肜嫻之犯行，並
    以前開情詞為辯。惟查，被告甲○○於檢察官訊問時供稱：
    「（是否認識江肜嫻、綽號小凡？）不認識；（0000000000
    是否你使用的電話？）不是；（提示97年8 月22日甲○○與
    乙○○通聯譯文，為何乙○○在電話中跟你說等一下會有女
    生打電話給你，叫小凡的？）我只知道有個女的，但我不知
    道她叫什麼；（上開電話是否你跟乙○○的通話內容？）我
    沒有印象，但是有這個人；（提示97年8 月22日下午10時44
    分通聯譯文，在上開電話後乙○○打電話給「小凡」說可以
    跟你聯絡，小凡有無打電話給你？）沒有印象；（接下來，
    綽號小凡的人跟你通電話說「我到了，跟你拿兩個」這是何
    意，提示通聯文）？）那是我幫小重拿衣服給綽號小凡的人
    ，兩個應該是指衣服的數量；（衣服算「個」？）我不記得
    他拿什麼，我記得我有幫小重拿發票跟衣服給人家；（提示
    江肜嫻偵查筆錄，證人說她以1,200 元在忠孝東路、五分埔
    處跟你拿了2 包的K 他命，有何意見？）0000000000不是我
    的號碼，而且我沒有在賣這種東西，怎麼會有東西給她（提
    示97年8 月22日綽號小凡跟乙○○通聯譯文，乙○○跟小凡
    講說要幫她介紹你，並給小凡你的電話，即0000000000，有
    何意見？）但我確定這支號碼不是我的。」（見偵卷第198-
    199 頁）。且被告甲○○於原審準備程序時又供稱上情（詳
    如前述二(三)部分，原審卷第28頁背面）。被告甲○○對於是
    否持用0000000000號行動電話門號、是否見過「小凡」（即
    江肜嫻）等情，前後供詞反覆。嗣經原審將相關通聯譯文送
    請鑑定結果，認定使用0000000000號行動電話門號之通話男
    子確實與被告甲○○之音質相同後（見原審卷第137 頁，法
    務部調查局聲紋鑑定報告書），被告甲○○方坦承確有持用
    0000000000號行動電話門號並與江肜嫻為前開所示與江肜嫻
    間之通話內容（見原審卷第154-156 頁），由此可見被告甲
    ○○心虛卸責之情，是其上開所辯，自無足採信。
(五)、按非法販賣愷他命毒品係政府嚴予查緝之違法行為，且愷他
    命毒品無公定之價格，並可任意分裝或增減其份量，而每次
    買賣之價量，亦隨時依雙方關係之深淺、當時之資力、需求
    程度及對行情之認知等因素而異其標準，非可一概而論，因
    之販賣之獲利，除經坦承犯行或價量均臻明確外，委難察得
    實情，惟販賣之人從價差或量差中牟利之方式雖異，其販賣
    行為在意圖營利則同一，是被告甲○○應有營利之意圖，應
    堪認定。被告甲○○販賣第三級毒品之犯行，堪以認定。
二、被告乙○○販賣愷他命毒品部分：被告乙○○固坦承有向上
    開綽號「阿佑」之成年男子聯繫，並南下屏東地區以30萬元
    之價格，向「阿佑」販入總毛重1,003.91公克（純度為99％
    ，純質淨重為979.41公克）之第三級毒品愷他命共10包之事
    實。惟矢口否認有何販賣第三級毒品愷他命之犯行，辯稱：
    我買上揭數量之凱他命全係自己要吸食的，我沒有跟人家合
    資，當時我本來也沒有想要買這麼多，跟阿佑聯絡過後，他
    跟我說如果要跟他買的話，就要買1 公斤，我原本一直在考
    慮，後來我想說反正他人在屏東那邊，離那麼遠，乾脆就照
    他說的數量購買，而且也比較便宜，我是用30萬元的價格跟
    阿佑購買云云。被告乙○○之辯護人亦辯護稱：被告乙○○
    持有愷他命毒品被警方查獲，該毒品係被告乙○○為了自己
    要施用，而且也沒有任何證據證明被告乙○○有販賣的意圖
    ，施用第三級毒品並不構成犯罪，縱認毒品數量很大，不可
    能全部自己施用，亦僅成立意圖販賣而持有，但事實上也沒
    有證據證明他有意圖販賣的事實云云。惟查：
(一)、扣案之白色細晶體10包，經鑑定結果，驗前總毛重1,003.91
    公克（包裝塑膠袋總重約14.60公克），取0.07公克鑑定用
    罄，均檢出第三級毒品愷他命成分，純度約為99％，驗前純
    質淨重979.41公克等情，有內政部警政署97年10月31日刑鑑
    字第0970151387號鑑定書在卷可證（見偵卷第164 頁），是
    扣案之白色細晶體10包確實係第三級毒品愷他命無訛。
(二)、被告乙○○雖辯稱上開所購買之愷他命毒品係用來供自己施
    用，惟被告乙○○於原審審理時供稱：「（97年10月3日南
    下屏東購毒，你帶了多少錢下去？）約36萬元；（36萬元中
    有無甲○○出資的部份？）有我跟他借的部分，我跟他借5
    萬元；（上次庭訊時，你稱你這次購毒，你跟甲○○借了5
    萬元，你自己準備了10或11萬元，又跟朋友小尼借了15萬元
    ，總數約30至31萬元，為何你說你當日購毒帶了36萬元南下
    ？）我只記得我出的錢是10幾萬，我記得我上次一開始也是
    說10幾萬元，後來問的清楚一點，我才說10或是11萬元；（
    所以36萬元的金額是由你、甲○○、小尼的錢所湊成的？）
    是的；（你都吸用哪種毒品？）ｋ他命；（你從何時開始施
    用ｋ他命？）18歲，可是那時並沒有真的一直玩；（你18歲
    第一次施用ｋ他命毒品的來源為何？）我記得是朋友請我的
    ，不是阿佑；（18歲以後你陸續施用ｋ他命的來源為何？）
    都是朋友給我的，那時候比較沒有花錢自己買；（你何時第
    一次自己花錢購買ｋ他命？）我真的忘記是何時，我知道比
    較常在買的時候是我退伍之後；（你何時退伍？）我是97年
    6、7月；（你第一次購買毒品的對象就是阿佑嗎？）不是；
    （你不是向阿佑購買毒品，而是向別人購買毒品的情形有幾
    次？）應該有超過30次；（這超過30次購買ｋ他命的情形，
    你每次都是用多少錢購買？）4,000、5,000元都有；（你每
    一次都是購買4、5,000嗎？）是的，10克大約就是4、5,000
    元；（所以你每次都是買10克？）是的；（這30幾次你購毒
    對象都是同一人嗎？）是的，那個人綽號是「小可」，我不
    知道他的真實姓名；（你每次購買10克可以施用多久？）1
    、2天；（所以你每隔1、2天就要購買一次ｋ他命？）差不
    多；（你一次施用ｋ他命的量有多大？）10克可以用1天或
    是1天多；（你從何時開始跟阿佑購毒？）就是被抓到這次
    ，我跟阿佑才認識1個月；（你跟阿佑如何認識的？）1個女
    生幫我介紹的，我都叫這個女生「大姐」，因為她的年紀比
    我大；（大姐為何要介紹阿佑給你認識？）因為我問她哪裡
    可以買到ｋ他命毒品；（你不是都跟小可購毒，為何要請大
    姐幫你介紹阿佑給你認識？）因為後來我找不到小可；（你
    跟阿佑用30萬元購買多少量的毒品？）1 公斤；（1 公斤的
    ｋ他命你預計可以使用多久？）超過3 個月；（ｋ他命毒品
    放3 個月，品質是否會變差？）沒有人跟我這樣說過，我也
    不知道是否會變差；（你這次購買1 公斤K 他命，如果這次
    沒有查獲，你會把毒品放在哪裡？）放在我家；（你周圍的
    朋友有無在施用ｋ他命？）有，多多少少週邊的朋友都有用
    ，但是不是每天用，有在施用的朋友，有超過10個；（大姐
    也有在施用ｋ他命毒品嗎？）也有；（既然你周遭的朋友有
    在施用ｋ他命，為何不請朋友幫你就近介紹賣家給你？）太
    貴了；（行情多少錢？）1 克5 、600 元；（甲○○有無在
    施用ｋ他命？）他自己有；（甲○○的ｋ他命來源為何？）
    我不知道，他原本也是跟我一起跟小可拿；（你與甲○○交
    情為何？）算蠻好的朋友；（既然如此，你跟小可的線斷了
    之後，你為何不問甲○○要到哪裡購買毒品？）那時候沒有
    想這麼多；你一次購買10公克ｋ他命跟一次購買1 公斤ｋ他
    命的價差為何？）大約有10幾萬元的價差，我有算過，最多
    到20萬元；（你退伍後，在哪裡工作？）五分埔；（是受僱
    還是自己的店？）是受僱；（月薪？）28,000元；（有無兼
    差？）有，賣衣服；（利潤？）不一定，1 個月最多不會超
    過2 萬元；（你到97年9 月底止有負債嗎？）有；（負債多
    少？對誰的負債？）對很多朋友負債，因為吸毒都沒有什麼
    錢。我有記載在扣案的筆記本上；（你方才說服役期間沒有
    吸毒，97年7 月退伍，2 個月間你的施用量可以達到一次10
    克？）一個晚上可以施用到10克，可以用鼻子吸食也可以抽
    菸，抽菸的用量比較大，抽煙的話，大約1 、2 包煙就可以
    用到10克，1 包煙是20根煙；（也就是一個晚上要花費4 至
    5,000 元？）是的，我1 個月買毒品的錢就要花到6 、7 萬
    元；（所以你的月薪28,000元加上賣衣服的利潤全部用在購
    買毒品上？）幾乎；（本次扣案的毒品，你稱你自己出資10
    多萬，這錢如何來？）之前我高中都沒有讀書，都在工作，
    所以10幾萬元是從我的郵局、玉山銀行戶頭提領的，是我自
    己存的錢；（既然你有10幾萬元，為何你還到處欠債？）因
    為多少要留一些錢在身上。」（見原審卷第253-264 頁）。
    由被告乙○○上開供述可知，被告乙○○經濟狀況並不寬裕
    ，每月收入有限，其竟願意舉債購毒，且舉債之額度佔購毒
    價格大半金額，若以被告乙○○所供述之每日施用量計算，
    被告乙○○上開所購得之愷他命毒品量足供其施用達3 個月
    以上，被告乙○○願意舉債以購買現階段尚沒有急迫需要之
    毒品量，顯非合理，其購毒之動機是否如被告乙○○所辯係
    供自己施用，已非無疑；又被告乙○○所購買上開大量之愷
    他命毒品並欲藏放在自己住處，不僅可能會影響愷他命毒品
    之品質，且在政府嚴厲查緝毒品之政策下，長期囤積毒品亦
    提高自己遭警查獲之風險，被告乙○○對此自難諉為不知；
    況「依Clarke'sAnal ysis of Drugs and Poison 一書第三
    版之記述，愷他命靜脈注射一般使用劑量每公斤體重使用1
    至4.5 毫克（即每百公斤體重使用100 至450 毫克，亦即
    0.1 至0.45公克），肌肉注射劑量每公斤體重使用6.5 至13
    毫克（即每百公斤體重使用650 至1,300 毫克，亦即0.65至
    1.3 公克）；另依Disposition of Toxic Drugs andChemic
    als in Man一書第五版記載，有3 名成年人使用愷他命靜脈
    注射或肌肉注射900 （即0.9 公克）至1,000 毫克（即1 公
    克）後致死案例。」此經行政院衛生署管制藥品管理局93年
    9 月13日管檢字第0930008405號函載明（見行政院衛生署管
    制藥品管理局於94年6 月出版之「濫用藥物檢驗相關解釋彙
    編」一書第206-207 頁，該函影本附於本院審判筆錄之後）
    。是被告乙○○供稱其每日施用量約可達10公克，顯逾一般
    正常使用劑量，被告乙○○上開所陳述之施用劑量，自難採
    信。從而，被告乙○○前開所辯，應非實情，被告乙○○應
    係基於日後伺機販賣之意圖而大量購入前開愷他命毒品。此
    外，復有扣案之高鐵車票、採證照片在卷可考。本件事證明
    確，被告乙○○販賣第三級毒品之犯行，堪予認定。
三、新舊法比較之問題：
    被告乙○○、甲○○行為後，毒品危害防制條例第4 條已於
    98年5 月20日修正公布，針對當次公布之修正條文，未另訂
    施行日期（至原毒品危害條例條例第36 條 所規定：「本條
    例自公布後六個月施行」，核該條文所稱「本條例」係指92
    年7 月9 日修正公布之該條例，並非指98年5 月20日公布之
    部分修正條文），惟法律既經制定或修正並經總統公布，自
    應依一般原則，自公布日起算第三日起發生效力，此經司法
    院98年6 月29日院台廳一字第0980014643號函載明。是98年
    5 月20日修正公布之毒品危害防制條例修正條文之生效日期
    ，應自公布日起至第三日即98年5 月22日發生效力。復按刑
    法第2 條第1 項規定：「行為後法律有變更者，適用行為時
    之法律，但行為後之法律有利於行為人者，適用最有利於行
    為人之法律」，因被告乙○○、甲○○行為時之毒品危害防
    制條例第4 條第3 項規定：「製造、運輸、販賣第三級毒品
    者，處5 年以上有期徒刑，得併科新臺幣5 百萬元以下罰金
    」，修正後則規定：「製造、運輸、販賣第三級毒品者，處
    5 年以上有期徒刑，得併科新臺幣7 百萬元以下罰金」。是
    上開條文修正後已將得併科之罰金提高，自應以行為時之規
    定對被告較為有利，應適用98年5 月20日修正公布前之毒品
    危害防制條例第4 條第3 項之規定。
四、按愷他命屬毒品危害防制條例第2條第2項第3款所列之第三
    級毒品，而毒品危害防制條例之運輸毒品罪，所稱「運輸」
    ，係指有毒品之認識而予轉運輸送而言，不以國外輸入國內
    或國內輸出國外者為限，其在國內運送者，亦屬之，亦不以
    為他人轉運輸送為必要，即為自己轉運輸送亦包括在內。零
    星夾帶或短途持送者，雖得斟酌實際情形，依持有毒品罪論
    科，但以無運輸或販賣意圖者為限。倘有運輸之意思，在國
    內將毒品從甲地搬運輸送至乙地，即非零星夾帶或短途持送
    之單純持有，至於是否營利，則非所問（參看最高法院97年
    臺上字第4830號判決）。又販賣毒品罪，並不以販入之後復
    行賣出為必要，祇要以營利為目的，將毒品販入或賣出，有
    一於此，其犯罪即已完成（參看最高法院25年非字第123號
    、67年臺上字第2500號判例）。本件被告乙○○係意圖販賣
    而販入上開凱他命，且其主觀上具有營利之意圖，均已如前
    述，其雖於販入上開凱他命後，即為警查獲，但並不影響其
    已成立之販賣既遂罪。核被告乙○○所為，係犯修正前毒品
    危害防制條例第4條第3項之販賣、運輸第三級毒品罪；被告
    甲○○則係販修正前毒品危害防制條例第4條第3項之販賣第
    三級毒品罪。被告乙○○販入毒品後攜回（運輸）臺北以伺
    機販售，其運輸之犯行僅為販賣行為之輔助行為，應為販賣
    第三級毒品之行為所吸收，不另論罪。而被告乙○○有事實
    欄所載之犯罪科刑執行紀錄，有本院被告前案紀錄表在卷可
    憑，其於受有期徒刑之執行完畢後5年內，故意再犯本件有
    期徒刑以上之罪，為累犯，應依刑法第47條第1項之規定加
    重其刑。
五、原審對被告乙○○論罪科刑，固非無見，惟查扣之4 萬2 千
    元，非係被告乙○○販賣毒品所用之物，原審予以宣告沒收
    ，容有未洽，被告乙○○提起上訴，仍執陳詞，否認犯罪，
    固無可採，惟原判決關於被告乙○○有罪部分既有可議，應
    予撤銷改判，審酌被告乙○○前有傷害之前案紀錄，素行不
    佳，且不思以正途賺取財物，無視於國家防制毒品危害之禁
    令，竟欲販售毒品牟利，不僅將助長毒品氾濫，戕害他人之
    身心發展，且足以使購買而施用者導致精神障礙、性格異常
    ，甚至造成生命危險之生理成癮性及心理依賴性，戕害國民
    身心健康；惟所購得之愷他命毒品尚未販出等一切情狀，就
    被告乙○○購入上開毒品部分判決有期徒刑8年，扣案之第
    三級毒品10包（驗前總毛重1,003.91公克，包裝塑膠袋總重
    約14.60公克，取0.07公克鑑定用罄，均檢出第三級毒品愷
    他命成分，純度約為99％，驗前純質淨重979.41公克）為違
    禁物（按92年7月9日修正公布、93年1月9日施行之毒品危害
    防制條例第18條第1項規定「查獲之第一、二級毒品，不問
    屬於犯人與否，均沒收銷燬之；查獲之第三、四級毒品，無
    正當理由而擅自持有者，沒入銷燬之」。從而，依第18條第
    1項後段應沒入銷燬之毒品，專指查獲之施用、持有第三、
    四級毒品而言；倘係查獲之製造、運輸、販賣、意圖販賣而
    持有、以非法方法使人施用、引誘他人施用或轉讓之第三、
    四級毒品，既屬同條例相關法條明文規定處罰之犯罪行為，
    即非該條項應沒入銷燬之範圍。同條例對於查獲之製造、運
    輸、販賣、意圖販賣而持有、以非法方法使人施用、引誘他
    人施用及轉讓第三、四級毒品之沒收，並無特別規定，如其
    行為已構成犯罪，則該毒品即屬不受法律保護之違禁物，應
    回歸刑法之適用，依刑法第38條第1項第1款之規定沒收之）
    ，依刑法第38條第1項第1款規定宣告沒收。而包裝塑膠袋10
    個，係用於包裹愷他命，防其裸露、潮濕，便於攜帶販賣，
    且與扣案細晶體狀之愷他命應無不可析離之情事，係供犯販
    賣毒品罪所用之物，依毒品危害防制條例第19條第1項宣告
    沒收。查扣現金4萬2仟元，係被告乙○○身上之現金，難認
    屬於供被告乙○○犯罪所用之財物；至被告乙○○於97年10
    月4日遭警查獲時所扣案之筆記本、高鐵車票、門號0000000
    000號SIM卡等物，無證據證明與本件被告乙○○之犯行有關
    （筆記本、門號0000000000號SIM卡部分）或與本件被告乙
    ○○之犯行無直接關係（高鐵車票部分），而另扣案之0000
    000000號SIM卡，雖為被告乙○○用以與「阿佑」聯絡購買
    本件扣案愷他命毒品所用之物，惟據被告乙○○供稱：0000
    000000號是用我小叔的名字申請的等語（見被告乙○○97年
    10月4日檢察官訊問筆錄），自難認扣案之00 00000000號SI
    M卡為被告乙○○所有，爰均不予宣告沒收。
六、就被告甲○○販賣毒品予江肜嫻部分，原審審酌被告甲○○
    前未有刑事前案紀錄，有本院被告前案紀錄表在卷可按，素
    行尚可；惟被告甲○○不思以正途賺取財物，僅為圖得一己
    之私利，無視於國家防制毒品危害之禁令，販售毒品牟利，
    犯後又矢口否認犯行，態度不佳，以及被告甲○○所販賣之
    對象單一，且原屬施用毒品者，情節尚非重大等一切情狀，
    適用98年5 月20日修正公布前毒品危害防制條例第4 條第3
    項判決有期徒刑7 年，又以被告甲○○販賣第三級毒品愷他
    命給江肜嫻，其犯罪所得為1,200 元，上開販毒所得雖未扣
    案，亦應依同條例第19條第1 項之規定，宣告沒收之，如全
    部或一部不能沒收時，以其財產抵償之，經核並無不合。被
    告甲○○提起上訴，仍執陳詞，否認犯罪，核無理由，應予
    駁回。
七、無罪部分：
(一)、公訴意旨另以：乙○○與甲○○基於共同販賣第三級毒品
    之犯意聯絡，由乙○○以門號0000000000號行動電話，甲○
    ○以門號0000000000、0000000000號之行動電話作為對外聯
    絡購買、販售毒品之工具，於97年8 月22日22時許，江肜嫻
    撥打乙○○上開行動電話並委請其介紹販賣第三級毒品之賣
    家，乙○○為避免江肜嫻得悉其亦有販售毒品，遂告知江肜
    嫻可撥打門號0000000000號行動電話向甲○○購買，並旋與
    甲○○通話告以江肜嫻欲購買毒品之情。嗣江肜嫻於同年9
    月17日21時26分許，以門號0000000000號行動電話撥打甲○
    ○持用之門號0000000000號行動電話聯絡後，由甲○○以1,
    200 元之價格，在臺北市○○○路上靠近「五分埔」某處，
    販售第三級毒品愷他命2 包（重量不詳）與江肜嫻供其施用
    （按：甲○○就此部分所犯之販賣第三級毒品罪名，業經認
    定成立並判處罪刑，已如前述，是此部分無罪之論述，僅係
    就乙○○而言）。乙○○、甲○○復共同基於販售毒品營
    利之意圖，於97年10月3 日某時，由乙○○以門號00000000
    00號行動電話與真實姓名年籍不詳綽號「阿佑」者聯絡議定
    毒品價格後，由乙○○南下屏東地區，於同日晚間7 、8 時
    許，以30萬元向綽號「阿佑」者販入第三級毒品愷他命1 公
    斤後，旋運輸毒品北上。乙○○並於購毒後聯繫甲○○前往
    臺北市○○○路○ 段800 號後山埤捷運站接應運輸上開毒品
    。嗣於翌日上午11時5 分許，乙○○為警在上址捷運站出口
    處盤檢，經乙○○自願同意搜索後，在乙○○隨身背包內，
    扣得上開愷他命毒品10包，並在乙○○所穿著之衣物內扣得
    購買毒品剩餘款項42,000元、0000000000號SIM 卡1 張等物
    。甲○○則因等候乙○○未至，察覺有異逃離現場（按：乙
    ○○就此部分所犯之販賣第三級毒品罪名，業經本院認定成
    立並判處罪刑，已如前述，是此部分無罪之論述，僅係就甲
    ○○而言）。因認乙○○、甲○○尚分別另涉毒品危害防制
    條例第4 條第3 項販賣第三級毒品罪（乙○○部分指販賣第
    三級毒品2 包給江肜嫻部分；甲○○部分指販入扣案之10包
    愷他命毒品部分）云云。
(二)、按犯罪事實應依證據認定之，無證據不得認定犯罪事實；不
    能證明被告犯罪者，應諭知無罪之判決，刑事訴訟法第154
    條第2項、第301條第1項分別定有明文。又按事實之認定，
    應憑證據，如未能發現相當證據，或證據不足以證明，自不
    能以推測或擬制之方法，以為裁判基礎；且認定犯罪事實所
    憑之證據，雖不以直接證據為限，間接證據亦包括在內；然
    而無論直接或間接證據，其為訴訟上之證明，須於通常一般
    之人均不致有所懷疑，而得確信其為真實之程度者，始得據
    為有罪之認定，倘其證明尚未達到此一程度，而有合理之懷
    疑存在時，即無從為有罪之認定（參看最高法院40年臺上字
    第86號、76年臺上字第4986號判例）。
(三)、本件公訴人認被告乙○○、甲○○涉有此二部分販賣第一級
    毒品等罪嫌，無非以被告乙○○、甲○○之供述、證人江肜
    嫻之證述、通訊監察譯文、毒品鑑定書及扣案之愷他命毒品
    、筆記本、現金42,000元、高鐵車票、存摺影本等物，為其
    所憑之論據。被告乙○○則堅決否認有何販賣毒品給江肜嫻
    之犯行，辯稱：我之前有跟江肜嫻見面過，她知道我在賣男
    裝，我有告訴她我可以介紹他跟我所認識有在賣女裝的人買
    ，所以那天江肜嫻有打電話給我，問我說我之前不是有說要
    幫她介紹嗎？於是我就幫她介紹，那時候我是介紹甲○○給
    江肜嫻等語。被告乙○○之辯護人亦辯護稱：被告乙○○於
    97 年8月22日22時許提供被告甲○○0000000000號行動電話
    給江肜嫻，並非介紹販賣第三級毒品之賣家，至於江肜嫻於
    偵訊中誤稱，該0000000000號行動電話是向被告乙○○要販
    賣毒品人的電話，實係因江肜嫻知道被告乙○○亦有吸食K
    他命，故有一次在雙方共同朋友蘇靜宜重慶南、北路家中，
    江肜嫻曾要求被告乙○○可否提供販賣第三級毒品之賣家行
    動電話，因被告乙○○原購買第三級毒品來源之賣家「小可
    」已無法聯絡，且當時亦尚未認識「阿佑」，故實際上並未
    提供任何行動電話給江肜嫻。至於江肜嫻於同年9 月17日21
    時26分以門號0000000000號行動電話撥打被告甲○○持用之
    門號0000000000號手機，江肜嫻實際上向被告甲○○所購買
    係包包或毒品，被告乙○○並不知情，縱令江肜嫻向被告甲
    ○○所購買為毒品，亦與被告乙○○毫無關係，蓋97年8 月
    22日22時許，被告乙○○與江肜嫻間通話內容，被告乙○○
    僅係介紹江肜嫻給被告甲○○認識，並無任何與毒品、購買
    毒品或介紹毒品賣家相關通話內容，且吸食毒品購買者購買
    1,200 元少量毒品，焉有可能在獲知毒品賣家電話後，相隔
    快一個月始撥打電話給毒品賣家購買毒品等語。另被告甲○
    ○亦堅決否認有何與被告乙○○共同出資購買扣案愷他命毒
    品之犯行，辯稱：我跟乙○○是蠻不錯的朋友，我知道他要
    下南部幾天，但我不知道他會帶ｋ他命回來，他打電話叫我
    去載他，我就過去了，後來乙○○有打電話告訴我他捷運坐
    過頭了，他叫我到另一個捷運站也就是後山埤捷運站去載他
    ，我們本來是約在永春捷運站，後來我到後山埤捷運站沒有
    看到乙○○，我打手機給他，但電話不通，所以我就先走了
    等語。被告甲○○之辯護人亦辯護稱：被告乙○○於97年10
    月3 日至南部購買毒品，被告甲○○並未出資，也完全不知
    情，被告甲○○只是借5 萬元給被告乙○○。又被告甲○○
    與被告乙○○是好朋友關係，所以在97年10月4 日被告乙○
    ○從南部回來的時候，打電話給被告甲○○，要被告甲○○
    去接他，這本來是很單純朋友情分，被告甲○○並不知道被
    告乙○○身上有K 他命，所以被告甲○○與運輸毒品並無任
    何關連性等語。
(四)、經查，江肜嫻固然係因為被告乙○○之介紹而取得與被告甲
    ○○之聯繫方式，已詳如前述，惟於97年9 月17日江肜嫻與
    被告甲○○間之交易中，觀諸二人97年9 月17日21時10分許
    、同日21時26分許之通話內容，可以看出江肜嫻與被告甲○
    ○似已相當熟稔，毫無生分之情，是江肜嫻於取得被告甲○
    ○之聯絡方式後，不再透過被告乙○○而逕行與被告甲○○
    從事毒品交易，自非無可能。且證人江肜嫻於檢察官訊問時
    或原審審理時，均未證稱被告乙○○有何介入交易之情，此
    外，亦無其他證據顯示被告乙○○就此次交易對被告甲○○
    有何指示或為任何之行為分擔，是依檢察官所舉上開事證，
    尚無從認定被告乙○○此部分之犯行。
(五)、再就被告甲○○所涉與被告乙○○共同出資購買扣案之愷他
    命毒品並協助運輸部分，經查，證人即共同被告乙○○迭於
    97年10月4日警詢筆錄及同日偵訊筆錄、同年月5日原審訊問
    時證稱甲○○有出資等語，惟其後於原審審理時即翻異前詞
    ，證稱甲○○沒有出資，只有借伊5萬元等語，是證人乙○
    ○之指證已非無瑕疵可指，且證人乙○○於前開訊問時所指
    被告甲○○出資10萬元一節，亦別無其他補強證據予以佐實
    ，自難僅憑證人乙○○片面之指證，即認被告甲○○確有與
    被告乙○○共同出資購買扣案之愷他命毒品。至證人乙○○
    於原審審理時另證稱，係甲○○於97年10月3 日送伊去搭車
    南下，於97年10月4 日亦已約定由甲○○至捷運站接伊等語
    ，核與卷附通訊監察譯文內容相符（見通聯譯文卷第13、10
    2 頁），應可採信。惟被告乙○○、甲○○既屬朋友關係，
    被告甲○○接送被告乙○○搭車，應屬合理，自難據此而為
    不利於被告甲○○之認定。
(六)、綜上所述，被告乙○○、甲○○就此部分辯稱未販賣第三級
    毒品等語，應堪採信，本件檢察官所舉被告乙○○、甲○○
    此二部分販賣第三級毒品犯行之證據，尚未達於通常一般之
    人均不致有所懷疑，而得確信其為真實之程度；此外復查無
    其他積極證據，足資證明被告乙○○、甲○○有何公訴人就
    此部分起訴之販賣第三級毒品犯行，即不能證明被告乙○○
    、甲○○犯罪，核諸前揭說明，原審就此二部分，分別為被
    告乙○○、甲○○無罪之諭知。經核尚無不合。
(七)、檢察官提起上訴略以：(一)由監聽譯文中被告甲○○向被告乙
    ○○表示「你不要跟她講你和我的關係，要不然她會一直殺
    」、「不要讓她知道你打給我」等語，可知被告甲○○販賣
    毒品之數量、價格均由被告乙○○主導，被告甲○○為避免
    江肜嫻與被告乙○○間因長久交易或朋友關係而殺價，刻意
    隱匿與被告乙○○之友好關係，被告乙○○與被告甲○○就
    販賣毒品給江肜嫻乙節，已有討論、對策及結論，僅係推由
    被告甲○○出面交易，被告乙○○就被告甲○○販賣第三級
    予江肜嫻乙節實有犯意聯絡、行為分擔；(二)且由監聽譯文中
    ，被告乙○○以「出去」，並以「星期五」來提醒被告甲○
    ○，其要前往屏東購買毒品一事，倘其二人所討論者為合法
    行為，當不須以此迂迴之言語對話，故可推知被告乙○○前
    往屏東購買毒品乙節，係與被告甲○○共同謀議，而推由被
    告乙○○前往購買，並由被告甲○○開車接送往來車站云云
    。惟被告甲○○對江肜嫻隱瞞其與被告乙○○間之關係，尚
    難推論被告乙○○就被告甲○○販賣毒品予江肜嫻，有犯意
    聯絡及行為分擔，亦難排除被告乙○○僅係因江肜嫻之請求
    ，出於幫助江肜嫻取得毒品之意思，單純提供其友人即被告
    甲○○販賣毒品之資訊（毒品危害防制條例不處罰施用第三
    級毒品之人，故無從論以幫助施用第三級毒品之罪名）。而
    被告甲○○恐因其與被告乙○○間之友好交情而遭江肜嫻殺
    價，而刻意隱瞞江肜嫻。又被告二人雖有以迂迴之言語對話
    ，然此是否即能表示其對話之內容即係在討論被告乙○○南
    下購買毒品，已屬可疑。且亦無法以被告甲○○接送被告乙
    ○○即認被告甲○○就被告乙○○此部分犯行，有行為分擔
    。此外亦無其他證據足以被告二人確有檢察官此部分所指之
    犯行，故難僅以上開推論逕認被告二人有此二部分販賣第三
    級毒品之犯行。檢察官之上訴，為無理由，應予駁回。
據上論斷，應依刑事訴訟法第369條第1項前段、第364條、第299
條第1項前段、第368條，98年5月20日修正公布前毒品危害防制
條例第4條第3項、第19條第1項，刑法第2條第1項前段、第11條
前段、第47條第1項、第38條第1項第1款，判決如主文。
本案經檢察官吳國南到庭執行職務。
中    華    民    國    98    年    12    月    8     日
                  刑事第十一庭審判長法  官  張連財
                                    法  官  吳啟民
                                    法  官  林明俊
以上正本證明與原本無異。
如不服本判決，應於收受送達後十日內向本院提出上訴書狀，其
未敘述上訴之理由者並得於提起上訴後十日內向本院補提理由書
（均須按他造當事人之人數附繕本）。「切勿逕送上級法院」。
                                    書記官  蕭詩穎
中    華    民    國    98    年    12    月    8     日
本案附錄論罪科刑法條全文：
98年5 月20日修正公布前毒品危害防制條例第4 條第3 項（原審
於附錄論罪法條欄誤引用98年05月20日修正後之條文）
製造、運輸、販賣第三級毒品者，處5 年以上有期徒刑，得併科
新臺幣5百 萬元以下罰金。


司法院資訊處製作；財團法人民間司法改革基金會備份。
